【裁判字號】    95,上易,2058
【裁判日期】    951220
【裁判案由】    竊盜
【裁判全文】
臺灣高等法院刑事判決
上  訴  人
即  被  告  乙○○
選任辯護人  林大華律師
            張仁興律師
上列上訴人因竊盜案件，不服臺灣桃園地方法院95年易字第57號
，中華民國95年8月22日第一審判決（起訴案號：臺灣桃園地方
法院檢察署94年偵字第17894號；移送併辦案號：臺灣桃園地方
法院檢察署95年偵字第12765號【併辦案之事實與起訴之事實完
全相同】），提起上訴，本院判決如下：
    主  文
上訴駁回。
    事  實
一、乙○○意圖為自己不法之所有，於民國（下同）94年5月21
    日晚間10時許至翌日（22日）上午7時34分許間某時段，在
    桃園縣中壢市○○路470號對面，持客觀上對人之生命、身
    體構成威脅，足資為兇器使用之不明利剪1支，以該利剪剪
    斷車內方向盤枴杖鎖後，再以接線方式發動引擎，竊取甲○
    ○所有，登記於潔如新清潔環保有限公司（下稱潔如新公司
    ）名下之車牌號碼LH-7332號廂型車（價值約新臺幣2萬元）
    ，得手後供己作為代步之用，隨於5月22日上午7時34分前某
    時段，因故障停在國道1號高速公路南下63 公里加300公尺
    處之路肩。警方於同日上午7時34分許，發現上開車輛因故
    障停於該處，經採集駕駛座正後方拉門之車窗內側之指紋送
    比對鑑驗後，發現係乙○○之指紋，進而查獲行竊者係乙○
    ○。
二、案經國道公路警察局第一警察隊報請臺灣桃園地方法院檢察
    署檢察官偵查起訴及移送併辦。
    理  由
一、上訴人即被告乙○○矢口否認上開竊盜犯行，辯稱：我從未
    碰過該車，該車內採集之指紋不是我的；又如果指紋確定是
    我的，有可能是我曾經在該段時間內，有到龍潭工業園區內
    之廣輝電子公司工作，或位於楊梅之中華映像管公司工作，
    而潔如新公司所有之上開車輛亦停放於該處，才會碰到那部
    車云云。
二、惟經查：
  (一)上開車牌號碼LH-7332號廂型車，係車主甲○○親自於94年5
    月21日晚間10時許，停放在桃園縣中壢市○○路470號對面
    ，原本車子的方向盤有鎖拐杖鎖，但警察通知車主於國道1
    號高速公路南下63公里加300公尺處檢視上開車輛時，原鎖
    於方向盤之拐杖鎖已被剪成2段，鑰匙孔被拉出來，並用接
    線方式發動等情，此據證人即被害車主甲○○於警詢及原審
    審理中證述明確（見偵查卷第5頁至第7頁、第12頁至第13頁
    ；原審卷第66頁至第69頁、第73頁至第74頁）。
  (二)警方查獲該廂型車後，在上開廂型車車窗上採集得1枚清晰
    指紋，該指紋經送請內政部警政署刑事警察局以指紋特徵點
    比對法鑑定後，認定：送鑑現場指紋1枚，經比對與所附乙
    ○○指紋卡左中指指紋相符，此有內政部警政署刑事警察局
    94 年8月18日，刑紋字第094012390 5號鑑驗書1紙在卷可稽
    （見偵查卷第16頁至第17頁）。
  (三)被告雖辯稱：有可能是我曾經在該段時間內，有到龍潭工業
    園區內之廣輝電子公司工作，或位於楊梅之中華映像管公司
    工作而遺留下該指紋云云。然查，證人即車主甲○○於原審
    審理時明確證稱：我們公司已經3年未曾接過廣輝公司之工
    作，且我們公司以前服務過的廣輝公司係位於林口華揚工業
    區，並非龍潭工業區，也未曾到過被告所稱之中華映象管公
    司各等語（見原審卷第66頁、第69頁）。再佐以證人即桃園
    縣政府警察局刑警隊巡官邱福賢於原審審理時證稱：本案所
    採得之指紋，係在駕駛座正後方的平行拉門上之「內側」車
    窗上所採集，且依據該指紋存在之形態判斷，該指紋是左手
    手掌指尖朝上所留下，是在車內正向觸摸所造成等語（見原
    審卷第70頁至第72頁）。據此，足以判斷被告係在車內，而
    非車外捺下該指紋，則上開指紋絕無可能係被告於工作中所
    無意在車外遺留，應無疑義。
  (四)至於證人即被告之雇主黃政棋雖於原審證稱：被告確曾至龍
    潭廣輝電子公司工作過，以及被告於94年5月20日晚間曾至
    友人家中協助處理喪事云云。惟本件案發時間係在「94年5
    月21日晚間10時許至22日上午7時34分許間某刻」，證人黃
    政棋亦自陳無法為被告提供該段時間內之不在場證明，則其
    上開證述亦難推翻前揭認定。被告於本院審理時，雖舉證人
    張憶婷、邱仕賢為證，張憶婷、邱仕賢二人亦證稱，94年5
    月21日晚間，彼等三人至林建弘家幫忙處理喪事，約於當晚
    11點至12點返家，乙○○喝醉酒，回到家倒頭就睡，至翌日
    （22）日上午，乙○○均未外出云云。微不論張憶婷係被告
    之女友；邱仕賢係被告之友，證詞難免偏頗。且可能彼等事
    先串證。況且該二位證人所證及被告所述，「幫忙喪事，每
    天在喪家喝酒」，有違常情；再有關喝何種酒，被告搭何人
    車輛至林建弘家，彼此所供不符，亦無其他物證足以佐證彼
    等所述為實，自難採為有利被告之證據。
  (五)此外復有贓物認領保管單、車號LH-7332廂型車遭竊盜案勘
    察採證報告各1紙、照片4禎在卷可憑（見偵查卷第14頁、第
    15頁、第20頁至第21頁）。被告所辯，應係卸責之詞，不足
    採信。本件事證明確，被告犯行堪以認定。
三、按行為後法律有變更者，適用行為時之法律，但行為後之法
    律有利於行為人者，適用最有利於行為人之法律，94年2月2
    日修正公布，並自95年7月1日起施行之刑法第2條第1項訂有
    明文。此條規定乃與刑法第1條罪刑法定主義契合，而貫徹
    法律禁止溯及既往原則，係規範行為後法律變更所生新舊法
    律比較適用之準據法，是刑法第2條本身雖經修正，但刑法
    第2條既屬適用法律之準據法，本身尚無比較新舊法之問題
    ，應一律適用裁判時之現行刑法第2條規定以決定適用之刑
    罰法律。
四、復按刑法第41條關於易科罰金之規定，於94年2月2日修正公
    布，自95年7月1日起施行，而罰金罰鍰提高標準條例第2條
    前段，亦已刪除，於舊法時期，易科罰金折算標準，依刪除
    前之罰金罰鍰提高標準條例第2條前段規定，就其原定數額
    提高為100倍折算1日，則易科罰金折算標準，應以銀元300
    元折算1日，經折算為新臺幣後，應以新臺幣900元折算為1
    日，95年7月1日施行之刑法第41條第1項前段則規定：「犯
    最重本刑為五年以下有期徒刑以下之刑之罪，而受六個月以
    下有期徒刑或拘役之宣告者，得以新臺幣一千元、二千元或
    三千元折算一日，易科罰金。」經比較新舊法，及已刪除之
    罰金罰鍰提高標準條例第2條規定，新修正之刑法第41條第1
    項並無對被告有利之情形，依修正刑法第2條第1項規定，有
    關易科罰金之規定，應適用修正前之刑法第41條第1項前段
    規定。
五、復按刑法第321條第1項第3款之「兇器」其種類並無限制，
    凡客觀上足對人之生命、身體、安全構成威脅，具有危險性
    之兇器均屬之，且只須行竊時攜帶此種具有危險性之兇器為
    已足，並不攜帶之初有行兇之意圖為必要（見最高法院79年
    臺上字第5253號判例意旨），被告行竊時，將原鎖於方向盤
    之拐杖鎖剪成2段，足見該不明利剪客觀上可供兇器使用。
    核被告所為，係犯刑法第321條第1項第3款之攜帶兇器竊盜
    罪。
六、原審審酌被告所竊財物為中古廂型車、價值僅2萬元許，復
    衡其動機、目的、手段、所生危害，犯後猶飾詞否認犯行等
    一切情狀，適用刑法第2條第1項前段、刑法第321條第1項第
    3款，修正前罰金罰鍰提高標準條例第2條，判決被告有期徒
    刑6月，並諭知如易科罰金時，以銀元300元折算1日之標準
    ，再以未扣案之不明利剪1支，為被告所有供犯罪所用之物
    ，不能證明現已不存在，乃依刑法第38條第1項第2款規定沒
    收，經核並無不合。
七、被告提起上訴，仍執陳詞，否認犯罪，核無理由，應予駁回
    。
據上論斷，應依刑事訴訟法第368條，判決如主文。
本案經檢察官張秋雲到庭執行職務。
中    華    民    國    95    年    12    月    20    日
                  刑事第十一庭審判長法  官  張連財
                                    法  官  楊照男
                                    法  官  林明俊
以上正本證明與原本無異。
不得上訴。
                                    書記官  蕭進忠
中    華    民    國    95    年    12    月    26    日
附錄論罪科刑法條：
刑法第321條
犯竊盜罪而有左列情形之一者，處6月以上5年以下有期徒刑：
三  攜帶兇器而犯之者。


司法院資訊處製作；財團法人民間司法改革基金會備份。
